【裁判字號】    97,訴,182
【裁判日期】    970919
【裁判案由】    公共危險等
【裁判全文】
臺灣士林地方法院刑事判決               97年度訴字第182號
公  訴  人  臺灣士林地方法院檢察署檢察官
被      告  甲○○
指定辯護人  本院公設辯護人乙○○
上列被告因公共危險等案件，經檢察官提起公訴（96年度偵字第
15546 號），本院判決如下：
    主  文
甲○○共同攜帶兇器竊盜，累犯，處有期徒刑捌月，扣案之大型
油壓剪、小型油壓剪各壹支、鋸子貳支及手電筒壹個均沒收；又
共同攜帶兇器竊盜，累犯，處有期徒刑捌月，扣案之大型油壓剪
、小型油壓剪各壹支、鋸子貳支及手電筒壹個均沒收。應執行有
期徒刑壹年貳月。並應於刑之執行前，令入勞動場所強制工作
年。扣案之大型油壓剪、小型油壓剪各壹支、鋸子貳支及手電筒
壹個均沒收。
    事  實
一、甲○○於民國95年間，曾因竊盜案件，經臺灣高等法院以95
    年度上訴字第4048號判決判處有期徒刑9 月確定，經減刑為
    有期徒刑4 月15日後，已於96年6 月15日入監服刑，嗣於96
    年10月29日因縮短刑期執行完畢。詎仍不知悔改，因缺錢花
    用，竟與丙○○（由臺灣士林地方法院檢察署通緝中）共同
    基於意圖為自己不法所有之犯意聯絡，分別於96年12 月5日
    清晨3 時許及同年月6 日晚間某時許，各攜帶客觀上足供兇
    器使用之鋸子、油壓剪及丙○○所有之手電筒，各前往位於
    臺北縣汐止市○○街○路平交道處即交通部臺灣鐵路管理局
    （下稱鐵路局）南港至汐止間15公里740 公尺處，各先徒手
    將鐵道旁水泥製電纜線槽掀開，再由甲○○以其所有之鋸子
    、丙○○以其所有之油壓剪，將未使用之電纜線鋸斷或剪為
    數段，各將該電纜線竊取得手。並由甲○○與丙○○將已竊
    得之電纜線運回甲○○位於臺北縣汐止市○○街7 巷14號住
    處後方，再持美工刀將電纜線外皮削去或以瓦斯噴燈將電纜
    線外皮燃燒後，由丙○○將該電纜線內之紅銅線變賣得現，
    與甲○○朋分花用。嗣於96年12月13日凌晨4 時50分許，鐵
    路局人員發覺汐止站西正線軌道顯示故障，經值勤人員前往
    查修時，始發現該處鐵路計軸器發生故障，另亦發覺遭剪斷
    並遺留在該處之連接鐵路號誌電纜線（此部分竊盜事實未經
    起訴），經鐵路局人員報警處理。為警於同年月14日下午5
    時許，在甲○○之上開住處後方查獲電纜線塑膠絕緣皮數批
    ，並扣得其與丙○○所有並供竊盜所用之大型電纜剪、小型
    電纜剪各1 支、鋸子2 支、手電筒1 個等物，始查悉上情。
二、案經內政部警政署鐵路警察局第一警務段報請臺灣士林地方
    法院檢察署檢察官偵查後起訴。
    理  由
一、按被告以外之人於審判外之言詞或書面陳述，除法律有規定
    者外，不得作為證據；又被告以外之人於審判外之陳述，雖
    不符合同法第159 條之1 至第159 條之4 之規定，但經當事
    人於審判程序同意作為證據，法院審酌該言詞陳述或書面陳
    述作成時之情況，認為適當者，亦得為證據。當事人、代理
    人或辯護人於法院調查證據時，知有第159 條第1 項不得為
    證據之情形，而未於言詞辯論終結前聲明異議者，視為有前
    項之同意，刑事訴訟法第159 條第1 項及第159 條之5 分別
    定有明文。經查，本判決所引用之各該被告以外之人於審判
    外之陳述（包含書面陳述），雖屬傳聞證據，然當事人及辯
    護人於本院準備程序及審判期日中均表示同意作為證據方法
    而不予爭執，且迄至言詞辯論終結前亦未再聲明異議，本院
    審酌上開證據資料製作時之情況，尚無違法不當及證明力明
    顯過低之瑕疵，亦認為以之作為證據應屬適當，故揆諸前開
    規定，爰逕依刑事訴訟法第159 條之5 規定，認前揭證據資
    料均有證據能力，先予敘明。
二、上揭事實，業經被告甲○○於警詢、偵查及本院審理時坦承
    不諱（分見偵卷第11頁、第49至50頁、第67至69頁及本院卷
    第24頁），且核與證人即鐵路局台北電路段工務員兼七堵號
    誌分駐所主任丁○○於偵查中所證述之失竊情形相符（見偵
    卷第67頁上方），並有贓物認領保管單1 份及現場照片18張
    等在卷可稽（分見偵卷第34頁及第38至47頁）。此外，復有
    大型電纜剪、小型電纜剪各1 支、鋸子2 支及手電筒1 個等
    扣案可查。另證人丁○○於本院審理時亦證稱：「（依照被
    告所稱，他是在96年12月5 、6 日有去剪，你們96年12月13
    日發生鐵道號誌故障情形，此種時間差是有可能的嗎？）是
    的，因為如果剪到不是正在使用，就不會立刻產生鐵道號誌
    故障」、「（被剪的電纜規格是否限於38×2 芯、1.5 ×61
    芯、0.9 ×54芯、1.5 ×14芯等電纜？總共有幾種電纜被剪
    ？）主要是這4 種，其他零零碎碎還有」、「我們之所以發
    現電纜失竊，是因為1.5 ×14芯的電纜失竊，因為已經導致
    鐵軌軌道號誌故障」、「（另外三種規格的電纜被剪，並沒
    有造成任何異常讓你們發現被剪嗎？）是的」等語明確（分
    見本院卷第61頁中段、第59頁下方、第61頁上方）。是依證
    人丁○○之上開證述，雖鐵路局人員係於96年12月13日，因
    該處1.5 ×14芯規格之電纜線遭剪斷致鐵軌軌道號誌故障時
    始發覺該處電纜線有遭竊之情，然亦可認定該處除因正使用
    中之1.5 ×14芯規格之電纜線遭竊外，亦有非正使用之如38
    ×2 芯、1.5 ×61芯、0.9 ×54芯等規格電纜線有遭竊之情
    。且因為非正使用之故，而未造成鐵軌軌道號誌故障，致未
    能及時發覺之事實。此情正與被告所自承之曾於96年12月5
    、6 日2 度至該處竊取電纜線相符。另觀諸被告於96年12月
    14日被員警查獲時在其住處之拍攝照片（分見偵卷第31頁之
    2 張照片及第36、37、38頁之下方照片），均有為數不少之
    電纜線塑膠絕緣皮及電纜外被覆鐵帶置於被告住處後方及屋
    內，參以被告於本院審理時亦自承：該塑膠絕緣體係伊偷完
    電纜線所削下等情（見本院卷第69頁中段），顯見員警在被
    告住處所發覺之電纜塑膠絕緣皮及電纜外被覆鐵帶，應係被
    告於96年12月5 、6 日2 度前往上開地點，各竊取鐵路局非
    正使用之電纜線後，於其住處削去電纜線外皮時所遺留，亦
    可徵被告確有於96年12月5 、6 日，各至上開地點行竊電纜
    線之事實。足見被告前述自白與事實相符，應可採信。本件
    事證明確，被告犯行應可認定，自應依法論科。
三、按刑法第321 條第1 項第3 款之攜帶兇器竊盜罪，其所稱兇
    器，其種類並無限制，凡客觀上足對人之生命、身體、安全
    構成威脅，具有危險性之兇器均屬之，且祇須行竊時攜帶此
    種具有危險性之兇器為已足，並不以攜帶之初有行兇之意圖
    為必要，最高法院79年臺上字第5253號判例可為參照。經查
    ，被告甲○○及同案共犯丙○○所持以行竊電纜線之鋸子或
    油壓剪，均屬質地堅硬且銳利之器具，其既能將質地堅硬且
    質厚之電纜線鋸斷或剪斷，顯見該鋸子及油壓剪在客觀上已
    足以對人之生命、身體、安全構成威脅，具有危險性，自屬
    刑法第321 條第1 項第3 款所稱之兇器無疑。是核被告甲○○所為，各係犯刑法第321 條第1 項第3 款之攜帶兇器竊盜
    罪，被告與共犯丙○○就上開2 次竊盜犯行，有犯意聯絡及
    行為分擔，應論以共同正犯。另被告所為之2 次加重竊盜犯
    行，時間不同、犯意各別，應分論併罰。又被告有事實欄所
    載之犯罪科刑並已執行完畢等情，有臺灣高等法院被告前案
    紀錄表在卷可稽，其於有期徒刑執行完畢後5 年內，各故意
    犯本件有期徒刑以上之各罪，各應依刑法第47條第1 項規定
    ，各論以累犯，並各加重其刑。爰審酌被告不思正途營生，
    竟冀望不勞而獲竊取他人財物，然其犯後尚能坦承犯行，態
    度尚佳，及其犯罪之動機、目的、手段、其智識程度等一切
    情狀，分別量處如主文所示之刑，並定其應執行之刑，以示
    警懲。另扣案之大型油壓剪、小型油壓剪各1 支、鋸子2 支
    及手電筒1 個，均為被告及同案共犯丙○○用以行竊之物，
    且為被告或共犯丙○○所有，業據被告供承在卷，爰依刑法
    第38條第1 項第2 款之規定，宣告沒收。至另扣案之噴燈1
    瓶、長柄鐮刀2 支、挫刀3 支、鐵鎚2 支、虎頭剪3 支、十
    字起子1 支、一字起子2 支、扳手1 支、闖空門用聽筒1組
    及手提圓盤電磨機1 支等物，雖均在被告之住所內查扣，然
    均無從證明為被告及其同案被告所持，並為竊取本案電纜線
    所用之物，實無從宣告沒收，在此敘明。
四、再按「十八歲以上之竊盜犯、贓物犯，有犯罪之習慣者，得
    於刑之執行前，令入勞動場所強制工作。」竊盜犯贓物犯保
    安處分條例第3 條第1 項定有明文。而保安處分係針對受處
    分人將來之危險性所為之處置，以達教化、治療之目的，為
    刑罰之補充制度。我國現行刑法採刑罰與保安處分雙軌制，
    係在維持行為責任之刑罰原則下，為協助行為人再社會化之
    功能，以及改善行為人潛在之危險性格，期能達成根治犯罪
    原因、預防犯罪之特別目的。是保安處分中之強制工作，旨
    在對嚴重職業性犯罪及欠缺正確工作觀念或無正常工作因而
    犯罪者，強制其從事勞動，學習一技之長及正確之謀生觀念
    ，使其日後重返社會，能適應社會生活。竊盜犯贓物犯保安
    處分條例第3 條第1 項規定，即係本於保安處分應受比例原
    則之規範，使保安處分之宣告，與行為人所為行為之嚴重性
    、行為人所表現之危險性及對於行為人未來行為之期待性相
    當之意旨而制定，而由法院視行為人之危險性格，決定應否
    令入勞動處所強制工作，以達預防之目的。經查，被告甲○○於96年10月29日甫因竊盜案件執行完畢，前揭臺灣高等法
    院被告前案紀錄表可證，其於執行完畢後不到2 個月內之96
    年12月5 、6 日，在各為本件竊盜犯行，所竊取之物甚至為
    鐵道電纜線，顯見被告確有竊盜犯罪之習慣，且對社會秩序
    、民眾權益有重大危害，而被告正值中壯之時，卻未盡其力
    於正途，反屢次為竊盜犯罪，足認有矯治其惡習、培育其正
    確觀念、性格，俾其能於將來刑滿重返社會時，不再重蹈覆
    轍，並獲新生之必要，是檢察官請求本件被告於刑之執行前
    令入勞動場所強制工作為有理由，爰依竊盜犯贓物犯保安處
    分條例第3 條第1 項之規定，諭知於刑之執行前，令被告入
    勞動場所強制工作3 年以收矯治之效。
五、至公訴意旨認被告亦基於妨害鐵路行使安全之犯意，於96年
    12月5 日清晨3 時許及96年12月6 日某時許，於上開地址，
    因下手竊取電纜線數段，致生火車往來之危險，而認被告另
    涉犯刑法第184 條第1 項之妨害火車行車往來安全罪嫌云云
    。經查：
  (一)96年12月5 、6 日時，並未發現該處之行車號誌故障情形，
    業據證人丁○○於本院審理時證述明確（見本院卷第63 頁
    中段處）。另觀諸全卷，鐵路局亦無於96年12月5 、6 日因
    發覺電纜線遭竊，而致鐵路行車號誌故障之情。顯見被告於
    96年12月5 、6 日，2 次至上址竊取電纜線後，並未因此造
    成火車往來危險之事實，應可認定。
  (二)且證人丁○○於審理時亦證稱：「（若是96年12月5 、6 日
    剪掉除1.5*14芯外之其他三種電纜線，雖然未在使用中，但
    會因事後有可能要用的時候，而在當時會產生行車事故的危
    險？）只有剪掉1.5 ×14芯才會發生行車號誌故障，其他3
    種規格電纜線如果剪掉不會發生問題，而且光復街平交道那
    邊已經拆掉，失竊這些電纜線有些可能是拆除後所遺留，目
    前沒有影響，所以剪掉當時沒有影響」、「... ，我們之所
    以發現電纜失竊，是因為1.5*14芯的電纜失竊，因為已經導
    致鐵軌軌道號誌故障」等語屬實（分見本院卷第63頁下方、
    第61頁上方）。
  (三)綜上，被告雖各於96年12月5 、6 日，2 度至上址竊取電纜
    線，但因所竊取電纜線為非正使用或為拆除之故，並無可能
    產生火車行車往來危險之虞，即與刑法第184 條第1 項所規
    定之構成要件間，尚屬有距，自無從僅因被告有竊取鐵路局
    電纜線之事實，即率謂其有妨害火車行車往來安全之犯行。
    惟公訴意旨認此部分與前揭有罪部分間有想像競合之裁判上
    一罪關係，爰不另為無罪之諭知，併此敘明。
  (四)另到庭實行公訴之蒞庭檢察官於本院審理時曾稱：96年12月
    13日被告曾至上開處所竊取電纜線之犯罪事實亦屬本件起訴
    之範圍內等情（見本院卷第75頁上方）。然本院參照本案起
    訴書犯罪事實之記載，雖於起訴書犯罪事實欄一之第13至18
    行處雖載有鐵路局曾於96年12月13日，在上址發覺遭竊之電
    纜線等情，但對於究為何人、於何時、在何地，以何種方式
    竊取該96年12月13日遭發覺之電纜線等節，檢察官於起訴書
    內犯罪事實欄內均未記載，實難認檢察官已就被告是否於96
    年12月13日至上址竊盜之事實，已向本院提起公訴，本於不
    告不理原則，本院自無從就此部分之犯罪事實為審酌。至被
    告有無於96年12月13日某時許，再復上址行竊電纜線？其上
    述之96年12月13日竊取電纜線犯行，是否構成刑法第184 條
    第1 項之妨害火車行車往來安全罪嫌？均應由公訴人另為適
    法酌處，附此敘明。
據上論斷，應依刑事訴訟法第299 條第1 項前段，刑法第28條、
第321 條第1 項第3 款、第47條第1 項、刑法第38條第1 項第2
款、第51條第5 款，竊盜犯贓物犯保安處分條例第3 條第1 項、
第4 條、第5 條第1 項前段，判決如主文。
本案經檢察官高俊申到庭執行職務。
中    華    民    國    97    年    9    月    19    日
                  刑事第六庭審判長法  官  楊得君
                                  法  官  周明鴻
                                  法  官  莊明達
以上正本證明與原本無異。
如不服本判決，應於收受送達後10日內向本院提出上訴書狀，其
未敘述上訴之理由者並得於提起上訴後20日內向本院補提理由書
。
                                  書記官  陳慧中
中    華    民    國    97    年    9     月    19    日
附錄本案論罪科刑依據法條全文
刑法第321 條
犯竊盜罪而有左列情形之一者，處6 月以上、5 年以下有期徒刑
：
一、於夜間侵入住宅或有人居住之建築物、船艦或隱匿其內而犯
    之者。
二、毀越門扇、牆垣或其他安全設備而犯之者。
三、攜帶兇器而犯之者。
四、結夥三人以上而犯之者。
五、乘火災、水災或其他災害之際而犯之者。
六、在車站或埠頭而犯之者。
前項之未遂犯罰之。


司法院資訊處製作；財團法人民間司法改革基金會備份。
